臺灣高等法院刑事判決　　　　　　　　　　　　　九十二年度交上易字第六０四號
　　上　訴　人　臺灣桃園地方法院檢察署檢察官
　　被　　　告　甲○○
　　　　　　　　　　　　原住桃.
右上訴人因被告過失傷害案件，不服臺灣桃園地方法院九十二年度交易字第二三八號
，中華民國九十二年十月三十日第一審判決（聲請簡易判決處刑：臺灣桃園地方法院
檢察署九十一年度調偵字第三六五號），提起上訴，本院判決如左：
    主  文
上訴駁回。
    理  由
一、公訴意旨略以：被告甲○○於民國（下同）九十一年四月二十日凌晨，駕駛車牌
    號碼為ＬＡ｜九九六０號自用小客車，沿桃園縣桃園市○○○街由慈文路往永康
    街方向行駛，於同日凌晨一時四十分許，行經慈文路與力行路交岔路口，理應注
    意行駛時之車前狀況，隨時採取必要之安全措施，及行駛至交岔路口，如同為直
    行車者，左方車應暫停讓右方車先行，而依當時情形，又無不能注意之情事，竟
    疏於注意，於通過上開交岔路口時，未注意路況，隨時為停車之準備，適同一時
    、地由乙○○騎乘車牌號碼為ＮＣＢ｜六九五號機車，沿同市○○路由永安路往
    中正路方向行駛，亦行至該交岔路口行駛在甲○○所駕車輛之右方，亦應注意行
    駛至無號誌之交岔路口，應減速慢行，作隨時為停車之準備，而竟疏於注意，於
    通過上開交岔路口時，二車均閃避不及而發生碰撞，致乙○○受有左脛骨遠端關
    節面骨折、右撓骨遠端粉碎性骨折、左手腕及右下肢深部撕裂傷、顏面骨折等傷
    害，因認被告甲○○涉犯刑法第二百八十四條第二項之過失傷害罪嫌。
二、按犯罪事實應依證據認定之，無證據不得推定其犯罪事實；不能證明被告犯罪者
    ，應諭知無罪之判決，刑事訴訟法第一百五十四條第二項、第三百零一條第一項
    分別定有明文。又認定不利於被告之事實須依積極證據，茍積極證據不足為不利
    於被告事實之認定時，即應為有利於被告之認定，更不必有何有利之證據；再告
    訴人之告訴，係以使被告受刑事追訴為目的，其指訴是否與事實相符，仍應調查
    其他證據以資審認，必其所述被害情形無瑕疵可擊，且就其他方面調查與事實相
    符，始足據為有罪判決之基礎，最高法院三十年上字第八一六號、五十二年度臺
    上字第一三００號判例可資參照。
三、公訴意旨認被告涉犯上開罪嫌，無非係以告訴人乙○○之指述，及卷附交通事故
    調查報告表、敏盛綜合醫院診斷證明書、臺灣省桃園縣區車輛行車事故鑑定委員
    會九十二年一月三日九十一府車鑑桃字第九一一五二一號鑑定意見書、天晟醫院
    診斷證明書、臺灣省車輛行車事故覆議鑑定委員會九十二年七月十四日府覆議字
    第九二一０六三０號函各一紙及告訴人車損照片四幀，資為論據。
四、惟訊據被告固坦承有於前揭時、地與告訴人駕駛之機車發生碰撞，惟堅決否認有
    何過失，並辯稱：伊當時已越過路口中心線後，始遭告訴人騎乘機車自其右前側
    撞擊，而當時天色昏暗，告訴人之機車又未開大燈，伊根本無法注意告訴人之車
    輛等語。經查：
（一）按刑法上之「過失」，係指行為人按其情節應注意，並能注意而不注意，或行
      為人對於構成要件事實，雖預見其發生而確信其不發生者而言，刑法第十四條
      定有明文，是刑法上過失行為之成立，應以行為人對該過失行為所生之構成要
      件結果、因果歷程有客觀之預見可能性及主觀預見可能性，且行為人基於此預
      見之可能性，而有違反客觀上之注意義務而致構成要件事實發生者，始足當之
      。
（二）又按汽車駕駛人可信賴其他參與交通之對方亦能遵守交通規則，同時為必要之
      注意，謹慎採取適當之行動，而對於不可預知之他方參與交通者之違規行為，
      並無預防之義務，此有最高法院七十四年臺上字第四二九一號判例可資參照。
      是交通安全規則所由訂立之本旨，乃繫之於交通路權優先之概念，並非在任何
      情況之交通動線，左方車之路權永遠須退縮至右方車之後，仍應視道路實際之
      號誌狀況及動線之劃分以定之。基此，右方車尚未進入交岔路口，而左方車已
      進入路口時，右方車即應暫停讓左方車先行，要不得強指右方車仍有優先通行
      權。本件應審究即為被告與告訴人究竟何方車輛先進入交岔路口，而取得先行
      之路權。經查：
　　(一)依桃園縣警察局桃園分局所製作本件車禍之道路交通事故調查報告表，被告車
　　　輛與告訴人機車撞擊後，被告車輛係沿其原行車方向往前滑行通過路口後，停
      止於力行市○○道路之內側，其間地面並無何煞車痕跡，告訴人車輛則係車頭
      朝中正五街往慈文路方向，倒臥於力行路往中正路方向進入交岔路處之斑馬線
      上，而前揭交岔路口在中正五街往永康街方向及力行路往中正路方向交會之區
      域內，靠力行路中心線約一點七五公尺，中正五街道路中心線約一公尺處，有
      一明顯之機車輪胎印痕，該印痕與告訴人機車倒臥之地點間，則有二條分別長
      約一點五公尺及一點八公尺之機車刮痕。
    (二)觀諸被告車輛及告訴人機車於本件車禍發生後之車損照片，被告車輛係右前車
      門凹陷嚴重，右後照鏡斷裂，右前車門玻璃全部破損，右前擋風玻璃部分龜裂
      ，其車身並無擦痕（見原審九十二年度壢交簡字第二三七號卷第十五頁、第十
      六頁）；告訴人機車則係車前護板全部脫落，車頭有向前移位之情形，右側車
      身護板脫落（見臺灣桃園地方法院檢察署九十一年度偵字第一三八五六號卷第
      十頁、第十一頁）。告訴人因本件車禍受有左脛骨遠端關節面骨折、右撓骨遠
      端粉碎性骨折、左手腕及右下肢深部撕裂傷、顏面骨折等傷害，有敏盛綜合醫
      院診斷證明書附卷可稽（見同上卷第七頁）。又兩車撞擊之位置，係於前揭道
      路交通事故調查報告表中機車輪胎印痕處一節，亦據證人即當時處理本件車禍
      之警員吳國賓於原審訊問時證述明確（見原審卷第三十頁），而與被告歷次辯
      稱：其當時已經過路口三分之二等語（見同前偵字第一三八五六號卷第四頁反
      面、偵查卷第五頁反面），及告訴人於偵查時陳稱：其當時過路口還未到中心
      線等語（見偵查卷第九頁）相符。
    (三)綜合前揭被告與告訴人之車損情況，及告訴人受有顏面傷害，其車輛於撞擊後
      反彈，車身與地面摩擦約一點八公尺之距離後始為停止等種種跡象，參以被告
      供稱其於事發當時車速約為時速三十公里，另告訴人陳稱其當時車速約為時速
      六十公里等語觀之，顯見本件車禍之發生，應係被告車輛車頭於進入力行路口
      後約七點二五公尺（路肩二公尺＋力行路單向路面寬三點五公尺＋中心處到撞
      擊點約一點七五公尺）之距離時，始遭告訴人所騎乘之機車高速自其右前車門
      垂直撞擊。
    (四)參酌前揭被告與告訴人於事發當時之車速，對照交通部頒「汽車行駛距離及反
      應距離一覽表」，被告於進入路口至車禍撞擊點，約花費零點八七秒之時間【
      七．二五÷八．三三（時速三十公里，每秒鐘行駛之距離）＝０．八七】，換
      算告訴人於前揭時間之行車距離，則應為十四點五公尺【０．八七×十六．六
      七（時速六十公里，每秒鐘行駛之距離）＝十四．五】，遠遠超過告訴人自路
      口行至肇事地點約三點八公尺之距離，可見告訴人於進入交岔路口前，被告車
      輛應已通過路口，取得優先路權，告訴人雖為右方車，亦應停車讓被告車輛先
      行至明。
    (五)至臺灣省桃園縣區車輛行車事故鑑定委員會九十一府車鑑桃字第九一一五二一
      號鑑定意見書，臺灣省車輛行車事故覆議鑑定委員會府覆議字第九二一０六三
      ０號函，雖均認被告有夜晚駕駛自用小客車，行經無號誌交岔路口，左方車未
      暫停讓右方車先行之過失；惟本件肇事路口於車禍當時，被告及告訴人之車行
      方向均有閃光黃燈號誌，依道路交通安全規則第一百零二條第一項第二款之規
      定，汽車行經無號誌交岔路口時，如同為幹道之情況下，左方車本應暫讓右方
      車先行，惟如前述，本件因被告車輛行至上開交岔路口時，告訴人之車輛尚未
      進入交岔路口，是告訴人之車輛雖為右方車，然被告之車輛已因先進入交岔路
      口而取得先行之路權，對於通過車輛行進及禮讓之次序，自應以上開路權概念
      予以認定，始為合理，前開鑑定及覆議內容既未就上開證據詳加斟酌，自難遽
      為不利被告之認定。
（三）再按汽車行駛時駕駛人應注意車前狀況，並隨時採取必要之安全措施；汽車行
      駛至交岔路口，其行進應遵守交通號誌；又閃光黃燈表示「警告」，車輛應減
      速接近，注意安全，小心通過，道路交通安全規則第九十四條第三項、第一百
      零二條第一項第一款及道路交通標誌標線號誌設置規則第二百十一條第一項第
      一款分別定有明文。經查：
    (一)告訴人於警訊時自承：「（問：你當時通過力行、中正五街口時，有無看見甲
      ○○之車過來？）我沒看見甲○○之車過來。」（見同上偵字第一三八五六號
      卷第五頁反面）；於偵查中陳稱：「（經過？）九十一年四月二十日凌晨一時
      ，我騎ＮＣＢ—六九五號之機車，由力行路往中正路方向在中正五街與力行路
      口，對方由我左邊過來，我一看到就來不及就撞到了。」、「（問：經過路口
      減速？）有，我剎車按下去車子已經過來就撞下去，我就不知人事。」、「（
      問：碰撞前多久見對方車？）沒有看到。」、「（問：甲○○的車先到路口？
      ）他的車先到路口，我是事後看資料才知，當時我被撞後就暈倒。」等語（見
      偵查卷第五頁反面、第六頁）。
    (二)被告係以慢速經過肇事路口，而告訴人於車禍當時之車速極快等情，業如前述
      ，參以告訴人係於撞及被告車輛之剎那，才欲剎車減速等情，顯見告訴人於途
      經本件肇事路口時，並未依該路口閃光黃燈號誌減速慢行，亦未注意車前狀況
      。臺灣省桃園縣區車輛行車事故鑑定委員會及臺灣省車輛行車事故覆議鑑定委
      員會前揭鑑定意見書及函覆，亦認告訴人有未注意車前狀況之過失。
    (三)告訴人於本件車禍發生時，未注意被告車輛已先行進入路口中心線而享有路權
      ，且未減速慢行注意來往車輛，即超速從力行路口竄出，以當時路口昏暗，被
      告當時時速甚慢，且於進入路口時已減速並注意左右來車之情形下，實難就告
      訴人突然自其右側竄出之行為為防範之措施，被告辯稱其當時之車速為二十至
      三十公尺，且於進入路口時已減速並注意左右來車之情形下，實難就告訴人突
      然自其右側竄出之行為為防範之措施云云，應屬可採。是公訴人認被告未注意
      車前狀況之過失，應有誤會，被告就本件車禍之發生並無過失，應堪認定，公
      訴意旨無足採為論罪依據。此外，復查無其他證據足資證明被告有何公訴意旨
      所指之犯行，自應為其無罪之諭知。
五、原審以不能證明被告犯罪，諭知被告無罪之判決，其認事用法，核無違誤，檢察
    官上訴意旨，仍執前詞指摘原判決不當，為無理由，應駁回之。
六、被告經合法傳喚，無正當理由不到庭，爰不待其陳述，逕行判決。
據上論斷，應依刑事訴訟法第三百六十八條、第三百七十一條，判決如主文。
本案經檢察官林炳雄到庭執行職務。
中　　　華　　　民　　　國　　九十三　　年　　　三　　　月　　三十一　　日
                              臺灣高等法院刑事第十二庭
                                  審判長法  官  劉　景　星
                                        法  官  陳　博　志
                                        法  官  謝　靜　恒
右正本證明與原本無異。
不得上訴。
                                        書記官  魏　淑　娟
中　　　華　　　民　　　國　　九十三　　年　　　三　　　月　　三十一　　日
